【裁判字號】    89,交訴,469
【裁判日期】    901012
【裁判案由】    過失致死
【裁判全文】
臺灣臺南地方法院刑事判決                          八十九年交訴字第四六九號
    公  訴  人  臺灣臺南地方法院檢察署檢察官
    被      告  甲○○
                        住台南.
                        身分證.
右列被告因過失死案件，業經檢察官提起公訴（八十九年度偵字第一一０００號），
本院判決如左：
    主  文
甲○○從事業務之人，因業務上之過失致人於死，處有期徒刑月，如易科罰金，以
佰元折算壹日。
    事  實
一、甲○○係從事竹木種植為業，平日並以拼裝車載運竹木等作物為其附隨業務，乃
    從事駕駛業務之人，且其並未領有小型車職業駕駛執照，竟仍於民國八十九年九
    月一日晚間，無照駕駛拼裝車編號南縣一七七三號之併裝車（應屬汽車，起訴書
    誤載為慢車），沿台南縣左鎮鄉○○○○道台二十線行駛時，理應注意行車前應
    詳細檢查燈光系統確實有效，以確保在夜間駛行駛時，車後燈光足以警示後方來
    車，而避免發生追撞，又依當時情形以觀，客觀上亦無不能注意之情事，其竟疏
    未注意其所駕駛之併裝車後方警示燈僅有左邊內側燈光會亮，而仍貿然駕駛上述
    併裝車，沿前開省道外側快車道，由玉井往新化方向（即由東往西方向）行駛，
    而於同日晚上七時二十分許，途經該省道二十二公里八十五公尺處（即台南縣左
    鎮鄉光和村二十七號附近）時，適有鄭博旭駕駛車牌號碼Ｅ五─一二五六號自用
    小客車，亦沿上述省道，同向同車道自後駛來，並因疏未注意車前狀況，及未保
    持可以煞停之安全距離，以致見甲○○所駕駛之前述警示燈光欠完善之拼裝車時
    ，業已避煞不及，乃自後追撞該併裝車，鄭博旭因之而受有顏面性挫裂傷合併凹
    陷性碎裂性骨折等傷害，經送醫後仍因顱腦損傷，而傷重不治死亡。甲○○則於
    肇事後，犯罪未被有偵查權之公務員或機關發覺前，即向台南縣警察局新化分局
    警員自首並坦承犯行，進而接受裁判。
二、案經臺灣臺南地方法院檢察署檢察官據報相驗自動檢舉後偵查起訴。
    理  由
一、右述犯罪事實，已據被告甲○○於偵查中及本院審理時坦白承認，核與鄭博旭之
    妻乙○○於警訊時及偵審中所指述之情節相符，並有道路交通事故調查報告表一
    紙、事故現場蒐證照片十七張在卷可資佐證。又被害人鄭博旭確因本件車禍，而
    傷重不治死亡，亦經臺灣臺南地方法院檢察署檢察官督同檢驗員相驗屬實，並製
    有相驗筆錄、相驗屍體證明書及驗斷書各一份附卷可參。
二、其次，按行車前應注意燈光等須詳細檢查確實有效，修正前道路交通安全規則第
    八十九條第一項第一款定有明文。經查，本件被告甲○○於本院審理時，業已坦
    承：後燈只剩一盞等語，核與台灣台南地方法院檢察署檢察官八十九年九月二日
    勘驗筆錄所記載之拼裝車燈光測試結果亦相符合，顯見被告於行車前，並未確實
    檢查燈光系統。基此，被告駕駛上述併裝車前，本應依前開道路交通安全規則之
    規定檢查燈光系統，並確認其仍係有效堪用，而依案發當時情形以觀，客觀上亦
    無不能注意之情事，被告竟疏於檢查，且未確認燈光系統是否有效堪用，致其車
    後燈光設施欠完善，而不足以警告後方來車，乃造成疏未注意車前狀況及未保持
    安全距離之被害人鄭博旭，因未見警示燈光，而沒有提高行車注意力，以致不慎
    自後追撞該併裝車，並因之傷重不治死亡，故被告前述未於行車前檢查車後燈光
    系統，並確認其仍係有效堪用，以致肇事之行為，顯有過失。
三、況本件經送台灣省台南區行車事故鑑定委員會鑑定結果，亦認被告甲○○駕駛上
    述併裝車，夜間行駛後方警示光欠完善，為肇事次因，此有台灣省台南區行車事
    故鑑定委員會八十九年十一月十日南鑑字第八九一二三九號函及所附之鑑定意見
    書一份在卷可參，此益證被告於夜間駕駛前開併裝車，疏未注意車後警示燈已欠
    完善之行為，確有過失無疑。又被害人鄭博旭之過失駕車行為，就本件事故之發
    生而言，為肇事主因，雖亦據前述鑑定意見書載明可證，然因其過失既與被告之
    過失併合，而為本件車禍之肇事因素，則被害人之過失或可供為被告量刑時之參
    考，但被告之刑責自不能因此相扺，而獲得減免。
四、至本件經送台灣省車輛行車事故覆議鑑定委員覆議結果，認被告甲○○並無肇事
    因素，固有該鑑定委員會九十年三月二十三日府覆議字第九００二七０號函附覆
    議意見書一紙在卷為憑。然而，本件肇事拼裝車之詳細車況，業有上述台灣台南
    地方法院檢察署檢察官八十九年九月二日勘驗筆錄明確記載：「……２、南縣一
    七七三號甲○○所駕之併裝車，經諭令其開電門之後，該車後尾燈左右各二個，
    只有左邊內側燈一個會亮，其餘三個都不亮。３、右後方拖車勾上右上方有死者
    所駕自小客車銀色烤漆，後右邊連接之車燈電線拉扯斷之痕跡。而後面四個車燈
    上都有嚴重藍色之油漆覆蓋在燈罩上，影響照明。……」等情，顯見被告所駕駛
    之編號南縣一七七三號併裝車，其車後燈光之功能及效用，有欠缺完善、影響照
    明之情形，應無疑義，而綜觀本件覆議意見書內容，其中關於駕駛行為之肇事分
    析資料，並未參酌右述「車後燈光非屬完善」之事實，是本件覆議結果認被告毫
    無肇事因素，經核尚非適當，而不足採。另被害人家屬雖聲請勘驗現場及將本件
    再送其他鑑定機構重新鑑定，然如前述，本件車禍肇事原因及責任歸屬既已明確
    ，經核並無勘驗現場或另送其他單位鑑定之必要。而被告之拼裝車於肇事後，仍
    車頭朝前停止於該路段之外側快車道上，除有道路交通事故調查報告表繪明可證
    外，並有現場蒐證照片附卷足憑，顯見被告之拼裝車於肇事前，應係於該車道內
    向前直行，而遭被害人駕車自後追撞，故被告駕車之最終目的地，究係返家或前
    去加油站加油，實與本案之肇事責任無任何關係。至被告是否違規駕駛拼裝車於
    道路上行駛，則係應否予以行政處罰之問題，與本件車禍之肇事責任，亦屬無涉
    ，附此敘明。
五、再者，公訴意旨認被告甲○○駕駛上述併裝車之行為，係違反道路交通安全規則
    第一百二十四條第三項，慢車不得侵入快車道或人行道行駛，並不得在禁止穿越
    地段穿越道路之規定，固非無見，然審諸修正前道路交通安全規則第六條之規定
    ，慢車種類有二：一為人力行駛車輛（指腳踏車、三輪貨車、手拉貨車、板車等
    ），二為獸力行駛車輛（指牛車、馬車等），而本件肇事之拼裝車，係屬以原動
    機行駛之汽車，應非屬上開道路安全規則所指「慢車」之範圍，此亦有交通部公
    路局嘉義區監理所麻豆監理站九十年五月二十九日九十嘉監麻字第九００七七九
    七號函一紙存卷可考，故前開併裝車自不能再以慢車視之，而認本件被告之行為
    ，係違反道路交通安全規則中關於慢車不得侵入快車道或人行道行駛之規範，併
    此敘明。
六、未查，被告甲○○之前述過失行為，使被害人鄭博旭於夜間駕車時，未能因充足
    之警示燈光，而提高注意力並辦識前有行車之情形，導致被害人因疏未注意車前
    狀況及未保持安全距離，而自後追撞被告所駕駛之併裝車，並造成被害人死亡之
    結果，足見被告之上開行為，非但具有過失，且與被害人之死亡結果間，復具有
    相當因果關係，故本件事證已甚明確，被告之過失致人於死犯行，應堪認定。
七、查被告甲○○係從事竹木種植為業，平日並以拼裝車載運竹木等作物為其附隨業
    務，乃從事駕駛業務之人，其駕駛拼裝車未注意車後燈光設施欠缺完善，致被害
    人鄭博旭追撞而傷重不治死亡，核被告所為，應係犯刑法第二百七十六條第二項
    之業務過失致人於死罪。公訴意旨漏未斟酌此點，而認被告係犯同條第一項之普
    通過失致人於死罪，經核容非適當，惟其基本事實同一，本院自應予以審理，並
    變更其起訴法條。又被告於肇事後，犯罪未被有偵查權之公務員或機關發覺前，
    即向台南縣警察局新化分局警員自首，並進而接受裁判，此有證人即打電話報案
    之人余永賢於警訊時之證詞可資佐證（八十九年九月一日警訊筆錄參照），是應
    依刑法第六十二條前段自首之規定，減輕其刑。另被告並未領有小型車職業駕駛
    執照，以合法駕駛拼裝車，竟仍駕駛拼裝車於省道上行駛，且因其前開之過失行
    為致被害人死亡，而觸犯上述業務過失致人於死之罪責，故其係屬汽車駕駛人，
    無駕駛執照駕車，因而致人死亡，依法應負刑事責任者，是應依道路交通管理處
    罰條例第八十六條第一項之規定，加重其刑。至被告前開所犯，刑有加重及減輕
    ，並依刑法第七十一條第一項之規定，先加後減。
八、本院審酌被告甲○○之生活狀況、品行、智識程度、本件犯罪所生之危險、損害
    ，以及被告駕車肇事，雖造成被害人鄭博旭死亡之嚴重結果，而事後亦未與被害
    人家屬，就民事損害賠償問題達成和解，然本件車禍之發生，被害人疏未注意車
    前狀況，及未與前車保持可以煞停之安全距離，以致追撞前車等行為，為肇事主
    因，則有前述台灣省台南區車輛行車事故鑑定委員會函附之鑑定意見書載明可考
    ，故被告之過失程度，經核甚為輕微，且被告肇事後業就所為坦承不諱，其犯後
    態度尚稱良好等一切情狀，量處如主文所示之刑，並諭知易科罰金之折算標準，
    以資懲儆。
九、據上論斷，應依刑事訴訟法第二百九十九條第一項、第三百條，刑法第二百七十
    六條第二項、第六十二條前段、第四十一條第一項前段，道路交通管理處罰條例
    第八十六條第一項，罰金罰鍰提高標準條例第一條前段、第二條，判決如主文。
中      華      民      國      九十      年      十      月    十二    日
                              臺灣臺南地方法院交通法庭
                                  法  官    陳  志  成
右正本證明與原本無異
如不服本判決應於送達後十日內向本院提出上訴狀
                書記官
中    華    民    國      八十      年                月                日
附錄本案論罪科刑法條全文：
刑法第二百七十六條（過失致死罪）
因過失致人於死者，處二年以下有期徒刑、拘役或二千元以下罰金。
從事業務之人，因業務上之過失犯前項之罪者，處五年以下有期徒刑或拘役，得併科
三千元以下罰金。


司法院資訊處製作；財團法人民間司法改革基金會備份。
